臺灣花蓮地方法院民事判決
111年度花勞小字第3號 
原      告  古念娟  
訴訟代理人  林之翔律師(法扶律師)
            潘謝文賢
被      告  佛教慈濟醫療財團法人花蓮慈濟醫院

法定代理人  林欣榮  
訴訟代理人  蕭智文  
            劉曉諭  
            賴至妍  
上列當事人間因請求給付資遣費等事件，於民國111年2月14日言
詞辯論終結，本院判決如下：
    主    文
原告之訴及假執行聲請均駁回。
訴訟費用由原告負擔。
    事實及理由
一、原告主張：原告前於被告醫院任職居服員，時薪為新臺幣（
    下同）200元。緣原告於民國110年2月19日以LINE通訊軟體
    向被告督導周慧憫預告於同年3月底離職，然被告竟隨即將
    原已排定原告於同年2月22日至26日的服務個案轉至其他居
    服員，且同年3月1日至2日皆無派班，另同年3月3日、4日皆
    僅派班4個小時，不當減少原告上班時數，致原告收入遽減
    ，被告並以曠職理由不經預告片面終止兩造之勞動契約，因
    原告屬按日計酬之勞工，被告未供給充分之工作，足以影響
    原告生活維持，原告自可依勞動基準法（下稱勞基法）第14
    條第1項第5款後段之規定，不經預告終止契約，並請求原告
    給付資遣費。又原告於兩造間勞動契約終止前6個月平均月
    薪為35,132元，年資為2年8個月，故得請求被告給付資遣費
    為47,136元；又被告將原排定於同年2月22日至26日由原告
    的服務個案轉至其他居服員，使原告受有薪資5,625元之損
    失，原告自亦得請求被告如數給付；另被告於108年3月至8
    月間、109年9月至110年2月間，將原告勞工退休金月提繳工
    資以多報少，致原告受有勞工退休金差額6,228元之損害，
    總計原告得請求被告給付之金額為58,989元（計算式：47,1
    36＋5,625＋6,228＝58,989）。爰依勞基法第10條之1、第11條
    、第14條第1項第5、6款規定及兩造勞動契約關係提起本件
    訴訟等語，並聲明：㈠被告應給付原告58,989元，及自起訴
    狀繕本送達被告翌日起至清償日止，按週年利率5%計算之利
    息。㈡願供擔保，請准宣告假執行。
二、被告則以：
　㈠原告雖預告離職，但尚未辦理正式離職之前，原告仍應依兩
    造勞動契約，依據派班通知上班。惟由兩造之通聯紀錄可知
    ，原告對於其離職之時間說詞反覆，未有明確之表示，且原
    告多次經其主管洽詢復拒絕聯繫，另原告於110年3月無正當
    理由未依派班通知上班，致使醫院派班流程紊亂，影響其他
    臨時支援之居服員勞動權益，被告遂依勞基法第12條第1項
    第6款規定，不經預告終止勞動契約。
　㈡另原排定由原告於110年2月22日至26日服務之個案，因原告
    於農曆年前即表示年後離職，原告經其主管屢次詢問離職確
    切日期，原告亦未為明確回應，而110年2月11日至16日為農
    曆春節，被告為避免原告於過年後仍未到班，而預先將原排
    定於110年2月22日至26日由原告服務之個案轉予其他居服員
    ，以避免開天窗，亦屬不得不然之舉，而原告於110年2月22
    日至26日既未為提供照服之勞務，自無從請求該期間之薪資
    ，但被告為避免造成原告生計之影響，仍參考法定基本工資
    ，核發原告110年2月薪資24,000元，較原告110年2月實際出
    勤工時，約多核發薪資6,000餘元，原告自無從主張仍有薪
    資5,625元之損失。
  ㈢至勞退金差額部分，被告前經原告檢舉後，業已於110年4月
    依據勞動部勞工保險局之行政指導，提繳勞工退休金至原告
    勞工退休金專戶，原告所稱尚有勞退金差額6,228元之損害
    ，應屬無據。
　㈣並為答辯聲明：⒈原告之訴及假執行聲請均予駁回。⒉若受不
    利判決，願供擔保請准宣告免為假執行。
三、兩造不爭執事項(見本院卷第0000-000頁）：
　㈠原告因個案督導問題，而經主管周慧憫於110年2月5日詢問原
    告何時可以回來面談，原告以「沒時間」等語拒絕，嗣後原
    告表示「年後離職」。
　㈡原告於110年2月5日表示「年後離職」後，周慧憫於同日詢問
    原告離職確切日程，以利行政銜接事宜，原告於同日表示「
    確定後再回覆」等語。
  ㈢原告於110年2月6日向周慧憫表示約談之事無法出席，有什麼
    問題直接找潘榮妹家屬。
  ㈣周慧憫於110年2月8日再次詢問原告「你的離職日確定了嗎？
    」，原告陳稱「還沒。」；嗣周慧憫陳稱：「找人接需會需
    要時間，所以希望盡快給答案。」，被告則回稱：「放心不
    會讓你措手不及。」；嗣周慧憫陳稱：「什麼時候可以確定
    ？」，原告則傳送訴外人鄭玉英建立的相簿，而未對離職時
    間為回應。
　㈤嗣原告仍未對其離職時間為回覆，期間歷經110年之農曆春節（即110年2月11日【除夕】至16日【大年初五】），原告始於110年2月19日向主管周慧憫表示：「今天會回覆妳（離職) 的確定時間」，嗣原告以電話向周慧憫告知其做到110年3月底。
　㈥被告之照服員服務班表，係1次排1個月的班，原告於110年2
    月22日至26日的班，是在110年農曆春節「前」已排定。
　㈦原告已排定於110年2月22日至26日服務個案，經被告轉至其
    他居服員，原告因此於此期間無法提供照護服務。　
　㈧原告於110年2月25日寄發存證信函予被告，表示原告已因被
    告有勞動基準法第14條第1項各款情形，而行使不經預告終
    止兩造間勞動契約之權利，並請求被告給付資遣費及非自願
    離職證明書。嗣原告對被告110年3月份之排班通知，因原告
    認為已合法終止契約，而未予回應，亦未到班。　
四、本院之判斷：
  ㈠按契約成立生效後，債務人除負有給付義務（包括主給付義
    務與從給付義務）外，尚有附隨義務。所謂附隨義務，乃為
    履行給付義務或保護當事人人身或財產上利益，於契約發展
    過程基於誠信原則而生之義務，包括協力義務以輔助實現債
    權人之給付利益（最高法院98年度台上字第78號及第1801號
    判決可資參照）。又勞動關係以勞工之勞務提供及雇主之報
    酬給付為其主要內容，但因勞動關係具有從屬性，含有高度
    之人格特質，且具有繼續性，故在勞務提供與報酬給付過程
    中，根據勞動契約及民法第148條之誠實信用原則，可衍生
    一系列之附隨義務，其中關於勞工之附隨義務部分，當即包
    括勞工於僱主為達成經營上目的而為相關調查時，應提供具
    相當性、合目性協力之義務。倘勞工未履行此協力義務，對
    因此所生勞動權益不利益之影響，自屬不可歸責僱主，勞工
    即無理由請求僱主擔負勞基法所定相關責任。
　㈡原告未履行被告為達成經營目的所為調查之協力義務，故被
    告並無原告主張之勞基法第14條第1項第5款不供給原告充分
    工作之情形，原告自不得請求資遣費及110年2月22日至26日
    之薪資損失。
    ⒈原告主張被告應給付上揭資遣費及薪資損失，無非以原告
      前於110年農曆年前已向被告預告於年後離職，嗣原告再
      於110年2月19日以LINE通訊軟體向其督導周慧憫預告於同
      年3月底離職，然被告竟隨即將原已排定由原告於同年2月
      22日至26日的服務個案轉至其他居服員，故被告已有勞基
      法第14條第1項第5款後段「對於按件計酬之勞工不供給充
      分之工作」之情事，原告自得主張不經預告終止契約，並
      得依同條第4項、第17條請求被告給付資遣費及依兩造勞
      動契約關係請求給付薪資云云。
　　⒉惟查，原告因個案督導問題，拒絕主管面談，嗣於110年2
      月5日向主管周慧憫表示「年後離職」後，屢經周慧憫洽
      詢離職確切時間，以利被告有足夠時間找人接手原告業務
      ，惟原告仍我行我素，置之不理，迄至110年農曆春節後
      ，始於110年2月19日告知周慧憫於110年3月底離職等情，
      已如前揭三、㈠至㈤所述，是原告未履行原告為達成經營目
      的所為調查之協力義務，已堪認定。本院審酌原告於110
      年「農曆年前」向被告陳稱「年後離職」，及上揭不爭執
      事項中原告對被告所表現之敵意及不服從，並參酌被告照
      服員之班表均係1次排1個月的班，及被告屢次向原告確認
      離職確切時間，並已告知原告需有足夠時間找人接手原告
      業務，惟仍未為原告於適當時間置理等情，已有相當理由
      使被告預判原告可能於「農曆年過完後」即離職，足認被
      告所辯擔心原告農曆年後不來上班，案主沒有服務，就預
      先將個案轉予其他同事接手等情可採。綜上，原告既未履
      行上揭調查之協力義務，而被告因而預為相應的班表更動
      ，亦符合照服業之排班、作業流程，實難認原告於110年2
      月22日至26日無法到班提供照服勞務等情可歸責於被告，
      是原告主張被告有勞基法第14條第1項第5款後段「對於按
      件計酬之勞工不供給充分之工作」之情事，自無可採。
　　⒊再參以原告陳稱：「（法官問：原告先說於農曆年後辭職
      ，但到了110年2月19日才說要110年3月31日離職，被告預
      作準備，將原告2月22日至26日服務的個案轉給其他服務
      員，以免開天窗，有什麼不對？）原告3月31日才離職，
      已經排好的2月22日至26日本來就應該由原告來做，被告
      這段時間直接把個案抽走，才有違反勞基法的情形，恐怕
      是被告的人為操作。」等語，足認原告對被告所為達成經
      營目的所為調查，完全加以漠視，甚至是故意造成原告經
      營上之困擾（亦即倘被告未預作準備為班表之變更，則原
      訂由原告負責的照服排班，有開天窗【無人服務】的風險
      ；倘被告如本件預為班表之變更，則原告又可藉口被告故
      意減班），準此，原告所為核與其履行債務之誠信原則亦
      有違背。
　　⒋綜上，本件原告未履行被告為達成經營目的所為調查之協
      力義務，是被告預為相應的班表調整，難認有不供給原告
      充分之工作情事，是原告請求被告給付資遣費，自屬無據
      。又原告既自陳其為按件計酬之勞工，則其於110年2月22
      日至26日既未提供勞務，且此情形亦不可歸責於被告，從
      而，原告主張依兩造勞動契約關係請求給付薪資，亦無理
      由。
  ㈢被告已提繳補齊勞工退休金差額至原告勞工退休金專戶，原
    告請求被告給付勞工退休金差額為無理由。
    ⒈查被告前因未覆實申報原告薪資，而經查勞工保險局查核
      原告任職被告期間（107年7月至110年2月）之薪資清冊後
      ，審認自108年9月至109年2月止未覆實申報，並就前揭未
      竅實申報期間之勞工退休金提繳施以「覆實逕調」處分，
      嗣被告已將應提繳之勞工退休金，於110年4月撥付至原告
      勞工退休金專戶等情，此有勞動部勞工保險局110年11月2
      3日保退三字第11013233280號函附卷可稽（見本院卷第14
      3頁）。
　　⒉至原告另主張其在為被告服務期間，被告於「108年3至8月
      間」及「109年9月至110年2月間」，尚有提繳工資以多報
      少之情形，造成仍有6,228元之退休金提繳差額云云。本
      院審酌原告此部分主張被告將原告工資以多報少之期間，
      均在上揭勞工保險局查核期間（107年7月至110年2月）內
      ，自不得由原告空言還有其他部分未算到，而認有差額；
      又被告既已依勞工保險局上揭處分，將原告之勞工退休金
      差額撥付至原告勞工退休金專戶，即難認被告尚有勞工退
      休金差額未給付原告，是原告此部分之主張，亦無從准許
      。
四、綜上所述，原告依勞基法規定及兩造勞動契約關係，請求被
    告給付資遣費、工資及勞工退休金差額共計58,989元，及自
    起訴狀繕本送達翌日起至清償日止，按週年利率5%計算之利
    息，均為無理由，應予駁回。其假執行之聲請，因駁回而失
    所附麗，併予駁回。
五、本件事證已臻明確，兩造其餘攻防，核與判決結果不生影響
    ，爰不一一論述，併此敘明。
六、訴訟費用負擔之依據：民事訴訟法第78條。本件訴訟費用額
    ，依後附計算書確定如主文所示金額。
中　　華　　民　　國　　111 　年　　3 　　月　　4 　　日
                  花蓮簡易庭　法  官　李立青
上列為正本係照原本作成。
如不服本判決提起上訴，應於判決（宣示判決筆錄）送達後20日
內，以判決違背法令為理由，向本院提出上訴狀。（上訴理由依
法應表明：一、原判決所違背之法令及其具體內容。二、依訴訟
資料可認為原判決有違背之法令之具體事實。），如於本判決宣
示後送達前提起上訴者，應於判決送達後20日內補提上訴理由書
（須附繕本），如未於上訴後20日內補提合法上訴理由書，法院
得逕以裁定駁回上訴。　　　　　　　　　
中　　華　　民　　國　　111 　年　　3 　　月　　4 　　日
                              書記官  洪美雪
計算書：
項        目              金  額（新臺幣）    備    註
第一審裁判費              1,000元
合        計              1,000元